臺灣嘉義地方法院民事裁定　96年度財管字第25號
聲　請　人　乙○○
相　對　人　甲○○
上列聲請人聲請解任及選任遺產管理人事件，本院裁定如下：
    主      文
准予解任財政部國有財產局台灣南區辦事處嘉義分處為被繼承人
甲○○之遺產管理人。
選任徐健騰為被繼承人甲○○之遺產管理人。
聲請程序費用壹仟元由被繼承人甲○○之遺產負擔。
    理      由
一、按親屬會議選定之遺產管理人，有下列情形之一者，法院得
    依利害關係人或檢察官之聲請，徵詢親屬會議會員、利害關
    係人或檢察官之意見後解任之，命親屬會議於一個月內另為
    選定：一、違背職務上之義務者。二、違背善良管理人之注
    意義務，致危害遺產或有危害之虞者。三、有其他重大事由
    者。法院選任之遺產管理人有非訟事件法第148條所定各款
    情形之一者，得依職權或依聲請改任之。非訟事件法第148
    條、第153條第2項分別定有明文。
二、本件聲請意旨略以：被繼承人甲○○（男，民國20年5月9日
    生，身分證統一編號：Ｚ000000000號，生前住嘉義市○○路
    53號）於40年1月15與林玉盆結婚，於42年8月31日與林玉盆
    離婚，嗣於85年12月19日死亡，無任何子女，甲○○之父親
    徐先懋已於昭和7年5月14日死亡、母親徐江珠於82年5月15
    日死亡，祖父徐杰夫於48年7月26日死亡，祖母蔡氏溫於設
    戶籍前死亡。嗣經被繼承人甲○○之堂兄徐人豪於87年間向
    本院聲請遺產管理人，經本院選任財政部國有財產局台灣南
    區辦事處嘉義分處為遺產管理人。又按非訟事件法第148條
    第3款規定，聲請人徐人豪罔顧被繼承人之其他利害關係人
    之權益，在聲請本院選定上開遺產管理人時並未召開親屬會
    議，致其他親屬不知有此情事，原遺產管理人財政部國有財
    產局台灣南區辦事處嘉義分處，自87年擔任遺產管理人後，
    就甲○○之遺產並未積極、有效管理，致其遺產未能增進地
    利，且成為共有人促進地利之障礙，此種現象實非選定遺產
    管理人之原意。嗣經親屬會議選任，推舉徐健騰擔任被繼承
    人甲○○之遺產管理人，爰請解除原遺產管理人，並選定徐
    健騰為被繼承人甲○○之遺產管理人等語。
三、聲請人主張本件被繼承人甲○○於85年12月19日死亡，嗣經
    被繼承人甲○○之堂兄徐人豪於87年間向本院聲請遺產管理
    人，經本院選任財政部國有財產局台灣南區辦事處嘉義分處
    為遺產管理人乙情，有本院87年度聲字第688號民事裁定影
    本1紙附卷可稽，復經本院調取上開卷宗查核無訛，惟財政
    部國有財產局台灣南區辦事處嘉義分處有無上開非訟事件法
    第148條所定各款情形之一，而有改任本件遺產管理人之必
    要？經查，本件已由聲請人召開親屬會議決議選任徐健騰擔
    任被繼承人甲○○之遺產管理人乙情，有甲○○死亡繼承人
    不明親屬會議選任管理人決議錄影本1份附卷可稽，而在上
    開決議錄影本簽名之徐人剛、徐功亮、乙○○、徐先雄、徐
    功永等5人，除徐先雄與被繼承人甲○○係三親等之旁系血
    親尊親屬外，其餘4人均為被繼承人甲○○之四親等同輩血
    親，有繼承系統表1份及戶籍謄本在卷可參，是上開親屬會
    議符合民法第1130條及第1131之規定而有效力。又被繼承人
    甲○○之祖父徐杰夫尚有數筆土地，因共同繼承人眾多，缺
    乏完整之戶籍資料，且涉及遺產稅問題，以致無法辦理繼承
    登記，又原遺產管理人亦同意辭任遺產管理人之職等情，業
    經財政部國有財產局台灣南區辦事處嘉義分處具狀陳明，並
    有土地登記謄本在卷可證，堪信為真實。故本院審酌原遺產
    管理人既無意願繼續出任被繼承人甲○○之遺產管理人，且
    上開親屬會議所選任之遺產管理人徐健騰復無顯不適任之情
    形，又參以被繼承人甲○○之遺產尚有上開諸多問題，為期
    早日解決繼承登記及遺產稅等相關問題，應認本件有非訟事
    件法第148條第3款所定之「重大事由」，從而，本件聲請為
    有理由，應予准許。爰依前揭非訟事件法第153條第2項、第
    148條第3款之規定，依聲請人之聲請，准予解任財政部國有
    財產局台灣南區辦事處嘉義分處為被繼承人甲○○之遺產管
    理人；並選任徐健騰為被繼承人甲○○之遺產管理人。
四、依非訟事件法第157條，裁定如主文。
中　　華　　民　　國　　96　　年　　10　　月　　25　　日
                  家事法庭法　官　黃仁勇
以上正本係照原本作成
如對本裁定抗告須於裁定送達後10日內向本院提出抗告狀
中　　華　　民　　國　　96　　年　　10　　月　　25　　日
                          書記官　孫靜芳
